【裁判字號】    92,交易,353
【裁判日期】    921229
【裁判案由】    過失傷害
【裁判全文】
臺灣臺北地方法院刑事判決                        九十二年度交易字第三五三號
    公  訴  人  臺灣臺北地方法院檢察署檢察官
    被      告  乙○○  男  二.
右列被告因過失傷害案件，經臺灣臺北地方法院檢察署檢察官聲請以簡易判決處刑（
九十二年度偵字第一九一五號），本院新店簡易庭（受理案號為：九十二年度店交簡
字第二五二號）認不宜適用簡易判決處刑，移送本院依通常程序審理，因被告於準備
程序進行中就被訴事實為有罪之陳述，且所犯非死刑、無期徒刑、最輕本刑為三年以
上有期徒刑之罪或高等法院管轄第一審案件，經告知簡式審判程序之旨，並聽取檢察
官、被告之意見後，經本院合議庭裁定由受命法官獨任進行簡式審判程序，本院判決
如左：
    主  文
乙○○因過失傷害人，處有期徒刑月，如易科罰金以佰元折算壹日。
    事  實
一、乙○○於民國九十一年十一月十二日十六時二十分許，駕駛其所有車牌號碼Ｔ二
    ─四九一九號自用小客車，沿台北縣台九線即北宜公路由新店市往坪林鄉即由西
    往東方向行駛，行經該路段近三十七公里劃設有黃色雙實線之彎道處時，本應注
    意汽車行駛時，行車速度依速限標誌或標線之規定，又應注意車前狀況，隨時採
    取必要安全措施，而依當時情形為天候晴，有日間自然光線，路面狀況為乾燥、
    無缺陷、無障礙物之情形，並無不能注意之情事，詎乙○○竟疏未注意及此，仍
    以超越當地速限規定每小時五十公里之速度超速行駛，因車速過快而駕駛失控，
    疏未採取必要安全措施，使其所駕駛小客車之前車頭先衝撞該處道路外側之護欄
    後，旋即衝入對向車道，先後撞擊沿同路對向迎面駛來由丁○○所駕駛，其上搭
    載乘客甲○○○、丙○○、許碧蘭、傅秀環等四人之車牌號碼六Ｇ—六三八一號
    箱式客貨兩用車左側車身，以及忻勤誠所駕駛車牌號碼ＨＦ—三五九○號自用小
    貨車之左前車頭，致丁○○因而受有左胸壁至左背、右膝之挫傷及左前臂淺創，
    甲○○○受有頭部挫傷併顏面裂傷、右背部挫傷併第六至十一肋骨骨折、右側股
    盤腔骨折，丙○○受有頭部挫傷併下頷骨骨折、牙齒損傷、右胸背壁挫傷併第二
    、五、六肋骨骨折及右側恥骨骨折等傷害，另許碧蘭僅受有輕微擦傷（過失傷害
    部分未據提出告訴）。乙○○嗣經到場處理本件車禍事故之臺北縣政府警察局新
    店分局坪林分駐所警員吳國豪測得其呼氣所含酒精濃度達每公升０點０八毫克（
    服用酒類不能安全駕駛動力交通工具而駕駛部分，業已由公訴人另為不起訴處分
    確定）。
二、乙○○於肇事後，在前揭臺北縣政府警察局新店分局坪林分駐所警員吳國豪前往
    現場處理時，在其上開犯行未為任何有偵查權限之公務員知悉前，不逃避接受裁
    判而當場向警員自首，承認其為肇事人而悉上情。
三、案經乙○○自首及丁○○、甲○○○、丙○○訴由臺北縣政府警察局新店分局報
    請臺灣臺北地方法院檢察署檢察官偵查並聲請簡易判決處刑，本院新店簡易庭認
    不宜適用簡易判決處刑，移由本院改依通常程序審理，因乙○○於準備程序進行
    中就被訴事實為有罪之陳述，且其所犯非死刑、無期徒刑、最輕本刑為三年以上
    有期徒刑之罪或高等法院管轄第一審案件，經告知簡式審判程序之旨，並聽取檢
    察官、乙○○、丁○○及甲○○○之意見後，經本院合議庭裁定由受命法官獨任
    進行簡式審判程序。
    理  由
一、右揭犯罪事實，業據被告於警局詢問、檢察官偵查及本院審理時均供承不諱（參
    見臺灣臺北地方法院檢察署九十二年度偵字第一九一五號偵查卷第八至九頁反面
    之警詢筆錄、第五十二至五十四頁、第七十七至七十八頁反面之偵訊筆錄、本院
    九十二年十月三日訊問筆錄），並有告訴人丁○○、甲○○○、丙○○分別於警
    局詢問、檢察官偵訊及本院調查、審理時之指訴在卷可稽（參見同前偵查卷第十
    至十一頁、第六十八至六十九頁），核與當時乘坐在告訴人丁○○所駕車輛右後
    座之乘客傅秀環及同為本件車禍當事人之忻勤誠分別於九十一年十一月十二日警
    局詢問時所證述之當場所見情節相當（參見同前偵查卷宗第十二至十五頁之警詢
    筆錄），又上述車禍發生經過之客觀事實，有臺北縣政府警察局新店分局製作之
    道路交通事故調查報告表、Ａ３類道路交通事故調查報告表、道路交通事故補充
    資料表、交通事故分析研判表、交通事故當事人通訊資料表及自首調查報告表各
    一份（以上均為影本）、現場及車損照片共十二幀等件附卷可稽（參見同前偵查
    卷宗第三十一至三十五頁、第三十九至四十四頁反面），再告訴人等因本件車禍
    受有前述等傷害，業經渠等分別提出台北市立萬芳醫院乙種診斷證明書共三紙附
    卷可參（參見同前偵查卷宗第二十三至二十四頁、第六十一頁）。
二、按行車速度，依速限標誌或標線之規定；又汽車行駛時，駕駛人應注意車前狀況
    ，並隨時採取必要安全措施；道路交通安全規則第九十三條第一項、第九十四條
    第三項分別定有明文。被告為領有駕駛執照之人，其駕車自應注意上述道路交通
    安全規定，依卷附交通事故調查報告表各欄項目明細所載及事故現場圖所示，肇
    事路段之行車速率限制為五十公里，又該處道路形態為彎曲路及附近，當時天候
    晴朗，有日間自然光，路面狀況為乾燥、無缺陷、無障礙物且視距良好，依被告
    當時行駛之路線，應無不能注意之情事，惟據被告於警局詢問及檢察官偵訊時，
    均自承當時以約六、七十公里之速度前進，復參酌被告撞及告訴人丁○○及被害
    人忻勤誠所駕駛之車輛後，其車輛逆向停置在北宜公路由新店市往坪林鄉即由西
    往東方向之車道上，其左前車頭至對向車道由被害人忻勤誠所駕駛車輛之左後輪
    ，兩者距離有二十五點三公尺，足徵被告當時行駛至肇事地點確係有超速行駛之
    情事。
三、又被告雖於警局詢問、檢察官偵訊均辯稱：當時見前方對向車道適有一不詳車牌
    號碼之自用小客車欲違規跨越黃色雙實線超車時，其意圖向右閃避時駕駛失控，
    故而肇事等語，然依告訴人丁○○於九十二年一月二十八日檢察官偵訊時指述：
    當時固聽到有人按喇叭要超車，當其欲靠邊行駛時，即見有東西撞到其所駕駛車
    輛之前後門，繼之又撞到其後方之小貨車等情，足徵告訴人丁○○亦未見有違規
    跨越黃色雙實線超車之車輛，而告訴人即當時搭乘告訴人丁○○所駕車輛之乘客
    丙○○於本院九十二年十一月二十八日審理時亦到庭陳稱：當時並未見到有違規
    跨越黃色雙實線超車之車輛等語，況依被告於本院九十二年十一月二十八日審理
    時自稱，該欲違規跨越黃色雙實線超車之不詳車牌號碼自用小客車係駛於告訴人
    丁○○所駕駛車輛之後方等語（參見本院前揭審理筆錄），然由卷附交通事故調
    查報告表所附事故現場圖及現場照片可知，被告所駕車輛之前車頭失控衝撞該處
    道路外側之護欄後旋即衝入對向車道，先後撞擊沿同路對向駛來由告訴人丁○○
    所駕駛之箱式客貨兩用車左側車身及其後隨之而來的被害人忻勤誠所駕駛用小貨
    車之左前車頭而肇事，但在肇事現場並未見有被告所謂在告訴人丁○○車輛後方
    欲違規跨越黃色雙實線超車之不詳車牌號碼車輛之跡證，故其辯稱此部分之事實
    僅有被告之陳述，本院無法遽信；退步言之，縱前揭被告所辯為真，然由其於九
    十一年十一月十三日警局詢問、檢察官偵訊均自承當時之光線、路況均屬良好，
    復審酌其於九十二年二月十九日檢察官偵訊時，對檢察官詢問其為何會撞倒安全
    島之問題答稱：「太緊張。」又關於見到告訴人車距之問題答稱：「約十五公尺
    」等情，足見被告行經肇事地點見前方對向車輛違規超車之際，應有充裕距離採
    取煞避之應變措施，卻因本身車速過快控，復未即時採取必要之安全措施，以致
    其駕駛失控，衝撞道路外側護欄後旋即衝入對向車道，而肇致本件事故發生，足
    見被告未注意遵守上開規定，其有過失甚明。被告之過失行為與告訴人等所受傷
    害間，存有相當因果關係，應屬灼然。
四、本件事證明確，被告過失犯行洵堪認定，自應依法論科。
五、核被告所為，係犯刑法第二百八十四條第一項前段之過失傷害罪。其以一過失行
    為同時致告訴人丁○○、甲○○○、丙○○三人均受有傷害，屬同種想像競合犯
    ，應依刑法第五十五條前段之規定，從一重之刑法第二百八十四條第一項前段之
    過失傷害罪處斷。又被告當時職務工作內容為原料製作，偶爾需配合公司送貨及
    至倉庫取貨，此有其任職之台北縣新店市○○路○段二四五號浩奇實業有限公司
    函覆本院函文一紙在卷足憑，又被告係駕駛其所有車輛於上班途中發生本件車禍
    ，此亦據其自承於卷（參見本院九十二年十月三日準備程序筆錄），是被告當時
    駕車不屬執行駕駛業務範圍內之行為，附此敘明。另被告肇事後，於警員前往車
    禍現場處理時，在其上開犯行未為任何有偵查犯罪職權之公務員已知悉前，不逃
    避接受裁判而當場向警員自首，承認其為肇事人，有記載被告上開自首情形之臺
    北縣政府警察局新店分局坪林分駐所警員吳國豪所填具自首調查報告表附卷可稽
    ，是被告既已向該管公務員申述犯罪事實，而不逃避接受裁判，已合於刑法第六
    十二條前段所定對於未發現之犯罪自首而接受裁判之要件，應依該條規定減輕其
    刑。爰審酌被告就本件車禍應負之過失程度、告訴人等因本件車禍所造成之傷害
    、被告犯罪後坦承犯行之態度，以及雙方對民事賠償金額之歧異，迄今尚未與告
    訴人等達成和解之一切情狀，量處如主文所示之刑，並諭知易科罰金之折算標準
    ，以資懲儆。
六、據上論斷，應依刑事訴訟法第四百五十二條、第二百七十三條之一第一項、第二
    百九十九條第一項前段，刑法第二百八十四條第一項前段、第六十二條前段、第
    五十五條前段、第四十一條第一項前段，罰金罰鍰提高標準條例第一條前段、第
    二條，判決如主文。
本案經檢察官呂俊儒到庭執行職務。
中      華      民      國    九十二    年     十二     月    二十九    日
                                    臺灣臺北地方法院交通法庭
                                        法  官  鄧  德  倩
右正本證明與原本無異。
如不服本判決，應於判決送達後十日內向本院提出上訴狀（應抄附繕本）。告訴人或
被害人如對於本判決不服者，應具備理由請求檢察官上訴，其上訴期間之計算係以檢
察官收受判決正本之日期為準。
                                        書記官  石  幸  代
中      華      民      國    九十二    年     十二     月    二十九    日
附錄本案論罪科刑法條全文：
中華民國刑法第二百八十四條
(過失傷害罪)
過失傷害人者，處六月以下有期徒刑、拘役或五百元以下罰金，致重傷者，處一年以
下有期徒刑、拘役或五百元以下罰金。
從事業務之人，因業務上之過失傷害人者，處一年以下有期徒刑、拘役或一千元以下
罰金，致重傷者，處三年以下有期徒刑、拘役或二千元以下罰金。


司法院資訊處製作；財團法人民間司法改革基金會備份。
